【裁判字號】    95,訴,578
【裁判日期】    951130
【裁判案由】    偽造有價證券等
【裁判全文】
臺灣基隆地方法院刑事判決               95年度訴字第578號
公  訴  人  臺灣基隆地方法院檢察署檢察官
被      告  古春玉即丙○○○.
指定辯護人  本院公設辯護人  乙○○
上列被告因偽造有價證券等案件，經檢察官提起公訴（95年度偵
緝字第82號），本院判決如下：
    主  文
古春玉意圖供行使之用，而偽造有價證券，處有期徒刑貳年，緩
刑伍年。
附表所示之本票，其中關於偽造共同發票人丁○○部分、保證書
中保證人欄、土地登記申請書及土地建築改良物抵押權設定契約
書中債務人兼義務人欄上偽造丁○○署押部分，均沒收。
    事  實
一、古春玉於民國83年6月間，參加高崎企業股份有限公司（下
    稱高崎公司）設在基隆市○○區○○路某處之基隆辦事處所
    籌組之皇家互助聯誼會，竟基於為自己不法所有之意圖，於
    同年月24日以標金新臺幣（下同）8千8百元高額標息標得第
    一會會款，標得會款總計32萬4千8百元，古春玉為順利取得
    上開會款，遂基於概括犯意，於83年6 月間，在基隆市○○
    區○○路15號住所，連續意圖供行使之用，未經丁○○同意
    或授權，在面額58萬元之本票共同發票人欄上、保證書保證
    人欄上盜蓋丁○○之印章，並由不知情姓名不詳之人偽造丁○○之署押，繼之於土地登記申請書、土地建築改良物抵押
    權設定契約書債務人兼義務人欄上盜蓋丁○○之印章，偽造
    上開本票、保證書、土地登記申請書及土地建築改良物抵押
    權設定契約書。再會同不知情之甲○○、吳雲綿2 人，共同
    於同年6月28 日，前往高崎公司基隆辦事處，由古春玉、甲○○、吳雲綿在上開古春玉偽造丁○○為共同發票人、保證
    人之本票及保證書上簽名蓋章，並將上開本票、保證書、土
    地登記申請書及土地建築改良物抵押權設定契約書交付不知
    情之高崎公司基隆辦事處人員周志昇（起訴書記載為戊○○
    ）而行使之。再由周志昇將上開土地登記申請書、土地建築
    改良物抵押權設定契約書交由不知情之代書（起訴書記載為
    己○○）向地政主管機關辦理抵押權設定登記，將丁○○所
    有坐落基隆市○○區○○路12巷18號2 樓建物及土地應有部
    分，為高崎公司設定最高限額70萬元之抵押權，以擔保古春
    玉應自83年7月24日起，至85年11月止，於每月24 日應繳納
    給高崎公司死會會款2 萬元，共計58萬元之債權，並使不知
    情之土地主管機關公務員將上開不實設定抵押權登記事項載
    入所掌公文書上，使周志昇（起訴書記載為戊○○）陷於錯
    誤，遂將古春玉標得會款32萬千8 百元交付給甲○○，再由
    甲○○轉交給古春玉，均足生損害於丁○○及高崎公司。詎
    古春玉取得上開款項，即拒不繳納死會會款，並逃逸無蹤，
    致高崎公司求償無門，始知受騙。
二、案經丁○○及高崎公司訴由臺灣基隆地方法院檢察署檢察官
    偵查起訴。
    理  由
一、上揭事實，業據被告古春玉於本院審理時供承不諱，核與告
    訴人丁○○、高崎公司告訴代理人己○○、戊○○指訴之情
    節相互吻合，此外，復有前開偽造之本票、保證書、土地登
    記申請書、土地建築改良物抵押權設定契約書、他項權利證
    明書、皇家互助聯誼會會員聯絡單（均影本）在卷足稽，又
    被告以高額標息搶標第一會，俟領得得標款後，旋即拒繳死
    會會款並避不見面，則被告顯無支付死會會款之意甚明，則
    其藉由標會方法使高崎公司陷於錯誤交付得標款之詐欺取財
    犯行事證亦臻明確，被告犯行洵堪認定。
二、被告未經丁○○之同意、授權，即於犯罪事實欄所述之時間
    ，盜蓋丁○○之印章於土地登記申請書及土地建築改良物抵
    押權設定契約書，表示丁○○有以債務人兼義務人之身分將
    其所有之系爭房地設定最高限額抵押權予高崎公司，而偽造
    該等私文書，並據以向地政機關人員行使之，使地政機關人
    員將不實之事實登載於職務上所載之文書，核其所為，係犯
    刑法第216條、第210條行使偽造私文書罪、同法第214 條使
    公務員登載不實罪；被告偽造丁○○為共同發票人、保證人
    之名義簽發本票及保證書，並隱藏未經丁○○之同意以丁○○為債務人兼義務人之身分將丁○○所有之系爭房地設定最
    高限額抵押權予高崎公司之事實，施用詐術使高崎公司陷於
    錯誤而交付其得標之會款32萬4千8百元，係犯刑法第201第1
    項意圖供行使之用，而偽造有價證券罪、同法第216 條、第
    210條行使偽造私文書罪及同法第339條第1 項之詐欺取財罪
    。被告利用不知情之不詳姓名之人於本票上、保證書上偽造
    丁○○之署押，及利用不知情之代書盜蓋丁○○之印章於土
    地登記申請書及土地建築改良物抵押權設定契約書上之行為
    ，均為間接正犯。至被告盜蓋印章乃為偽造有價證券、偽造
    私文書之部分行為，另行使偽造有價證券之低度行為應為偽
    造之高度行為所吸收，偽造私文書之低度行為為行使偽造私
    文書之高度行為所吸收，不另論罪。被告先後多次偽造私文
    書、行使偽造私文書之犯行，行為時間緊密，所犯係構成要
    件相同之罪名，顯係基於概括之犯意反覆為之，屬連續犯，
    惟刑法第56條連續犯之規定，業於94年2月2日修正公布刪除
    ，並於95年7月1日施行，則被告之犯行，因行為後新法業已
    刪除連續犯之規定，而依修正後之規定則應將多次偽造及行
    使偽造私文書予以分論併罰，經比較修正前後規定之結果，
    修正後之法律並未較有利於被告，依修正後刑法第2條第1項
    規定，應適用被告行為時即修正前之刑法第56條之規定論以
    連續犯（最高法院95年第8 次刑事庭會議決議參照），故應
    依修正前刑法第56條之規定論以一行使偽造私文書罪，並應
    依法加重其刑。又被告所犯上開偽造有價證券、行使偽造私
    文書罪、使公務員登載不實罪，分別與詐欺取財罪間，有方
    法目的、原因結果之牽連關係，依修正前刑法規定得依牽連
    犯之規定從一重處斷，然修正後刑法第55條後段已刪除關於
    牽連犯之規定，被告所犯上述各罪即應依數罪併罰之規定分
    論併罰。比較結果，修正後規定，並未較有利於被告，依修
    正後刑法第2條第1項之規定，應適用被告行為時即修正前刑
    法第55條後段牽連犯之規定，從一重之偽造有價證券罪論處
    。爰審酌本案被告與被害人丁○○原為夫妻關係、被告之學
    識、品行、本案不諳法令誤以已自行為本票之共同發票人及
    僅供擔保不致犯罪、所偽造之本票、土地登記申請書及抵押
    權設定契約書，目的係為了擔保其日後定會如期繳交死會會
    款、所設定之抵押權危害不大，且犯後坦承犯行之態度良好
    ，並已與高崎公司達成和解等一切情狀，如處以上開罪名最
    輕本刑，猶嫌過重，顯為情輕法重，被告本案犯罪既有前開
    可憫恕之處，依刑法第59條規定減輕其刑，並量處如主文所
    示之刑，以資懲儆。另被告87年間雖曾因違反動產擔保交易
    法案件受有期徒刑以上刑之宣告，有臺灣高等法院被告全國
    前案紀錄表乙份在卷可稽（不構成累犯），惟被告積欠高崎
    公司之死會款項，已與高崎公司達成和解，本院信被告經此
    教訓當知所警惕而無再犯之虞，本院因認對其所宣告之刑，
    以暫不執行為適當，爰併予宣告緩刑如主文所示。
三、系爭本票，其中關於偽造共同發票人丁○○部分係屬偽造之
    有價證券，依刑法第205 條規定，不問屬於犯人與否，均予
    宣告沒收；系爭保證書、土地登記申請書及土地建築改良物
    抵押權設定契約書中關於偽造丁○○為保證人、債務人兼義
    務人部分係屬偽造之私文書，然已非被告所有，不得宣告沒
    收，惟其上有關偽造丁○○之署押部分，雖未扣案，仍應依
    刑法第219條之規定，不問屬於犯人與否，均予宣告沒收。
    至於系爭本票上被告及其餘共同發票人甲○○、吳雲綿本身
    為發票人部分、系爭保證書上遭被告盜蓋之丁○○印文及共
    同保證人甲○○、吳雲綿本身為保證人部分、系爭土地登記
    申請書及土地改良物抵押權設定契約書上權利人兼債權人遭
    被告盜蓋之丁○○印文與高崎公司及法定代理人葉文山部分
    既為真正，自不得沒收。
據上論斷，應依刑事訴訟法第299第1項前段，刑法第2條第1項前
段、第201條第1項、修正前第55條、第59條、第205條、第219條
、第74條第1項第1款，罰金罰鍰提高標準條例第1條前段，判決
如主文。
本案經檢察官庚○○到庭執行職務
中    華    民    國    95    年    11    月    30    日
                  刑事第四庭判長法    官  鄭景文
                                法    官  王美婷
                                法    官  林淑鳳
以上正本證明與原本無異。
對於本件判決如有不服，應於收受送達後10日內，向本院提出上
訴書狀，上訴於臺灣高等法院，並按他造當事人之人數附具繕本
。
中    華    民    國    95    年    11    月    30    日
                                書 記 官  王毓嫻
附錄論罪法條
修正前中華民國刑法第205條
（沒收物）
偽造、變造之有價證券、郵票、印花稅票、信用卡、金融卡、儲
值卡或其他相類作為提款、簽帳、轉帳或支付工具之電磁紀錄物
及前條之器械原料及電磁紀錄，不問屬於犯人與否，沒收之。
修正前中華民國刑法第219條
（沒收之特例）
偽造之印章、印文或署押，不問屬於犯人與否，沒收之。
附表：本票
┌────┬────┬────────┬────┐
│發票日期│發票金額│共 同 發 票 人  │受款人  │
├────┼────┼────────┼────┤
│83年6月 │新臺幣│丙○○○、丁○○│高崎企業│
│28日    │伍拾捌萬│甲○○、吳雲綿  │股份有限│
│        │元      │                │公司    │
└────┴────┴────────┴────┘


司法院資訊處製作；財團法人民間司法改革基金會備份。
